臺灣臺中地方法院民事裁定　　　　　100年度司養聲字第196號
聲　請　人　賴顯榮
即　收養人
聲　請　人　康子婕
即被收養人
法定代理人　康培筠
上列當事人間聲請認可收養事件，本院裁定如下：
    主  文
認可賴顯榮於民國一００年六月十五日收養康子婕為養女。
程序費用由聲請人負擔。
    理  由
一、本件聲請意旨略以：聲請人即收養人賴顯榮（男、民國○○
    年○月○○○日生）為聲請人即被收養人康子婕（女、九十
    三年十月十三日出生）生母康培筠之配偶，於一００年六月
    十五日經被收養人生母康培筠代為及代受意思表示，收養人
    與被收養人訂立書面收養契約書，收養人收養被收養人為養
    女，爰依民法第一千零七十九條第一項規定聲請本院認可等
    語，並提出收養契約書、身分證影本、臺中市政府函文，戶
    籍謄本及健康檢查表等件為證。
二、按夫妻之一方收養他方之子女時，應長於被收養者十六歲以
    上；夫妻收養子女時，應共同為之。但夫妻之一方收養他方
    之子女，得單獨收養；子女被收養時，應得其父母之同意。
    但有下列各款情形之一者，不在此限：(一)父母之一方或雙方
    對子女未盡保護教養義務或有其他顯然不利子女之情事而拒
    絕同意。(二)父母之一方或雙方事實上不能為意思表示。前項
    同意應作成書面並經公證。但已向法院聲請收養認可者，得
    以言詞向法院表示並記明筆錄代之。第一項之同意，不得附
    條件或期限；收養應以書面為之，並向法院聲請認可。收養
    有無效、得撤銷之原因或違反其他法律規定者，法院應不予
    認可；法院為未成年人被收養之認可時，應依養子女最佳利
    益為之；又按收養自法院認可裁定確定時，溯及於收養契約
    成立時發生效力。但第三人已取得之權利，不受影響；法院
    認可兒童收養事件，應考慮兒童之最佳利益，決定兒童之最
    佳利益時，應斟酌收養人之人格、經濟能力、家庭狀況及以
    往照顧或監護其他兒童之紀錄決定之；法院認可收養前，應
    命主管機關或其他兒童福利機構進行訪視，提出調查報告及
    建議，民法第一千零七十三條第二項、第一千零七十四條第
    一款、第一千零七十六條之一、第一千零七十九條、第一千
    零七十九條之一、第一千零七十九條之三分別定有明文。復
    按法院認可兒童及少年收養事件，應基於兒童及少年之最佳
    利益，斟酌收養人之人格、經濟能力、家庭狀況及以往照顧
    或監護其他兒童及少年之紀錄決定之；滿七歲之兒童及少年
    被收養時，兒童及少年之意願應受尊重；法院認可兒童及少
    年之收養前，應命主管機關或兒童及少年福利機構進行訪視
    ，提出調查報告及建議。收養人或收養事件之利害關係人亦
    得提出相關資料或證據，供法院斟酌，兒童及少年福利法第
    十四條第一項、第二項前段及第四項亦定有明文。
三、經查：
  (一)本件收養人與被收養人間，業於一００年六月十五日簽立書
    面契約達成收養合意；被收養人係未滿七歲之未成年人，已
    由其法定代理人康培筠代為及代受意思表示，訂立書面收養
    契約，有上開證據及經收養人及被收養人生母康培筠到庭陳
    明收養及被收養之意願，並有戶籍謄本及收養契約書附卷可
    證，堪信為真實。又被收養人生母到庭陳稱：被收養人生父
    從未探視過被收養人，當初是因不想讓生父欄空白，所以才
    讓被收養人生父認領等語（本院一００年八月三十一日訊問
    筆錄參照）。是被收養人生父長期對於被收養人未提供適當
    之養育及照顧，顯未盡保護教養義務，依民法第一千零七十
    六條之一第一項規定，本件收養符合同法條項但書之情形，
    自毋庸經其同意。
  (二)另本院函請財團法人中華民國兒童福利聯盟文教基金會派員
    進行訪視，訪視報告略以：1.出養必要性：康小姐現年三十
    八歲，目前與賴先生結婚且共同經營麵攤生意，因未婚懷孕
    產下康小妹，考量到康小妹的身分文件上父親欄位，擔心對
    愛面子的康小妹造成困擾，也因考量康小妹面對同學若發現
    賴先生之角色與自身說辭不符時，不知該如何應對，故以康
    小妹立場及未來生活照顧之穩定支持，評估此案有出養必要
    性。2.收養人現況：賴先生現年四十歲，目前自營麵攤生意
    ，工作及經濟狀況皆穩定，與康小姐結婚三年，因雙方皆經
    歷過失敗婚姻，對此段婚姻較能珍惜，婚姻狀況屬穩定，賴
    先生對康小妹視如己出，因考量康小妹會因身世問題而造成
    困擾，其收養意願穩定。3.綜上所述，賴先生的工作及婚姻
    狀況穩定，賴先生很了解康小妹個性，且自懂事以來便以爸
    爸稱呼賴先生，在彼此接納之情況下，評估賴顯榮先生合適
    收養康子婕等語，此有該基金會一００年十一月二十五日兒
    盟訪字第一０００三三０號函暨訪視報告在卷可憑。
四、本院審酌上情，認收養人已與被收養人生母結婚，收養人與
    被收養人已共同生活，彼此間相處融洽，且照顧情形良好，
    收養人亦有足夠之教養能力，足以教養被收養人，復斟酌收
    養人所能提供之環境、資源、健康及一切情狀，均足以對被
    收養人為妥善之照顧，收養人顯然可以提供被收養人穩定之
    成長環境。另綜觀全案卷證及主管機關訪視報告所示，堪認
    本件收養並無得撤銷或無效之原因，亦無違反其他法律規定
    之情事，復符合被收養人之最佳利益，自應予認可，並溯及
    於一００年六月十五日簽訂收養書面契約時發生效力。
五、依非訟事件法第二十一條第一項前段、第二十三條、民事訴
    訟法第八十五條第一項前段，裁定如主文。
中    華    民    國   100    年    12    月    5     日
                  家事法庭    司法事務官  林敬程
以上正本係照原本作成。
如對本裁定抗告，須於裁定送達後十日之不變期間內，向本院提
出抗告狀，並繳納抗告費新臺幣一千元。
中    華    民    國   100    年    12    月    5     日
                              書  記  官  廖于萱